臺灣臺南地方法院臺南簡易庭民事判決
110年度南簡字第436號
原      告  李昕紋  

            蔡政位  
共      同
訴訟代理人  劉維濬律師
被      告  劉嘉錚  

訴訟代理人  張家豪  
上列當事人間請求侵權行為損害賠償事件，本院於民國110年5月
3日言詞辯論終結，判決如下：
    主      文
原告之訴駁回。
訴訟費用新臺幣1,660元由原告負擔。
    事實及理由
一、原告起訴主張：
㈠、被告於民國109年11月8日下午1時25分許，駕駛車牌號碼000-
    0000號自用小客車（下稱系爭車輛），行經原告於臺南市○○
    區○○路0段00巷00弄00號所經營全球教育機構和順分校補習
    班（下稱補習班）旁之巷弄，被告未注意車前狀況、未及時
    閃避、煞停、高速輾壓原告飼養之米克斯品種之母犬，犬名
    「黑妞」（下稱系爭犬隻），造成系爭犬隻死亡（下稱系爭
    事故）。原告因系爭事故支出犬隻喪葬費用（包含寵物屍體
    處理費、火化費、塔位費用）（新臺幣）52,000元，並受有
    市場上同型犬隻售價損失50,000元。原告飼養系爭犬隻多年
    ，頓失愛犬，受有精神上痛苦，並請求精神慰撫金50,000元
    ，合計152,000元。原告依侵權行為法律關係，提起本件訴
    訟。
㈡、對被告抗辯之陳述：
  ⒈系爭事故發生當日，被告駕車駛入巷內時，系爭犬隻已在該
    巷路邊，系爭犬隻並非突然衝出於道路上，系爭犬隻依補習
    班同仁張滋容指出其當時所在位置並非在車道上，被告疏未
    注意車前狀況，未及時避煞而撞及系爭犬隻，致系爭犬隻死
    亡，被告於肇事地點前右轉彎時，應注意減速慢行，倘被告
    稍加留意車前狀況，即可注意及此，堪認被告就系爭事故之
    發生，縱非故意，亦有過失。
　⒉原告請求喪葬費及精神慰撫金部分：
　⑴系爭犬隻在客觀上有一定之價值，被告雖引臺南市犬貓收容
    及處理收費標準為據，惟該標準係針對飼主不擬繼續飼養犬
    貓時或為處理犬貓屍體而定，與原告並非不擬繼續飼養，不
    可相提並論。
　⑵系爭犬隻生性和善討喜，飼養日久，感情彌篤，原告已將其
    視如己出，原告為系爭犬隻投注莫大心力。系爭犬隻已成為
    原告生活中不可或缺之一部分，系爭犬隻陪伴原告如同親生
    子女，絕非傳統實務認定為「物」的概念，系爭犬隻已與原
    告人格權不可分離，屬原告廣義人格法益之一部，原告至今
    仍難以走出傷痛，請求精神慰撫金50,000元，應屬合理。參
    照臺灣高等法院106年度消上易字第8號民事判決意旨亦認「
    動物」非物，而是介於「人」與「物」之間的「獨立生命體
    」。寵物所有人所得請求之金額不限於寵物市價之價值利益
    ，而應包括回復寵物之完整利益，並得請求非財產上之損害
    賠償。
㈢、並聲明：被告應給付原告152,000元及自起訴狀繕本送達翌日
    起至清償日止，按週年利率5％計算之利息。
二、被告則以：
㈠、系爭事故發生地點為巷弄且為轉彎處，被告駕駛系爭車輛時
    速約10公里左右，行車速度不快，被告正常行駛於道路，並
    無不當駕駛，系爭犬隻未繫上牽繩，原告明顯未盡到管理責
    任，被告就系爭事故之發生並無過失。
㈡、原告未提出系爭犬隻之購買證明，原告未能舉證受有市場上
    同型犬售價之損失50,000元。系爭犬隻喪葬費用52,000元是
    否為處理寵物屍體之必要費用，應依臺南市犬貓收容及處理
    收費標準所定之金額較公允。另動物具有財產權之屬性，屬
    人飼養而所有，可作為獨立經濟交易之客體，原告之身體或
    其他人格法益未受有傷害，不得請求精神慰撫金。
㈢、並聲明：原告之訴駁回。
三、得心證之理由
㈠、當事人主張有利於己之事實者，就其事實有舉證之責任。民
    事訴訟法第277條定有明文。又民事訴訟如係由原告主張權
    利者，應先由原告負舉證之責，若原告先不能舉證，以證實
    自己主張之事實為真實，則被告就其抗辯事實即令不能舉證
    ，或其所舉證據尚有疵累，亦應駁回原告之請求（最高法院
    17年上字第917號判例意旨）。任何人不得疏縱或牽繫畜、
    禽或寵物在道路奔走，妨害交通；疏縱或牽繫禽、畜、寵物
    在道路奔走，妨害交通者，處所有人或行為人300元以上600
    元以下罰鍰，道路交通安全規則第140條第7款、道路交通管
    理處罰條例第84條定有明文。又寵物出入公共場所或公眾得
    出入之場所，應由七歲以上之人伴同，動物保護法第20條第
    1項復有明定。為提昇交通工具效能以促進交通快捷迅速，
    並兼顧維護交通秩序以保障公眾行的安全，凡參與交通之車
    輛駕駛人、行人及其他使用道路者，均負有預防危險發生之
    注意義務，故任何駕駛人、行人或其他使用人，均可信賴其
    餘參與交通或使用道路者，亦能遵守交通規則，並互相採取
    謹慎注意之安全行為。本此信賴原則，任一參與交通或使用
    道路之人並無必須預見其他參與交通或使用道路者之違規或
    不安全行為，以防止事故發生之注意義務（最高法院96年度
    台上字第6159號判決意旨）。
㈡、經查，原告主張被告於上開時間駕駛系爭車輛，行經補習班
    旁之巷弄，輾壓系爭犬隻致其死亡等情，為被告不爭執，堪
    信為真實。惟被告辯稱系爭犬隻未繫狗鍊，且躺在車道上，
    其無過失等語。經查：
  ⒈本院勘驗原告提出之補習班門口監視器影像，勘驗結果如下
    ：影像一、三內容【①原告於補習班門口有設置黑妞的家。②
    事發當時約13：25，補習班鐵捲門關閉。③補習班鐵捲門約
    於13：44開啟。補習班員工步出大門，往左側巷弄走過去，
    畫面未拍攝到狗被撞擊的地點，但可見補習班員工持手機撥
    打電話返回補習班內。④約於13：48，被告至補習班門口查
    看情形。⑤約於13：50，被告甲○○之父親劉森來至補習班門
    口查看情形。⑥約於13：58，警察到場處理。】。影像二內
    容【①該影像為補習班左側之巷弄，亦未拍攝到狗被撞擊的
    地點。②約於13：25：07時，被告駕駛系爭車輛行經巷弄，
    行車速度符合法令規定，車身有稍微晃動後減速慢行。】（
    見南簡卷第61頁），且有監視器影像擷圖在卷可參（見南簡
    卷第73至95頁）。由勘驗結果可知，被告駕駛系爭車輛行經
    事故地點，該路段為一般市區道路，可供一般行人行走及車
    輛通行，但影像內容未能證明當時被告駕車有何違規行為，
    則被告是否有何駕駛過失行為致系爭犬隻死亡，已有可疑。
  ⒉原告將系爭犬隻之狗屋「黑妞的家」設置在補習班門口，非
    在屋內，可想像系爭犬隻平日即可隨意於戶外奔跑，未受飼
    主監督，飼主任意將系爭犬隻留置在屋外，然馬路如虎口，
    系爭犬隻如何能夠「遵守道路交通規則」。臺南市政府警察
    局第三分局就「系爭犬隻遭撞及輾壓之位置」繪製現場圖並
    提供當日拍攝照片到院，可見系爭犬隻遭撞及之位置已超出
    路面邊緣紅線之外，有該局110年4月21日南市警三交字第11
    00205992號函附系爭事故現場圖及現場照片在卷可稽（見南
    簡卷第109頁、第113頁上方照片）。原告身為飼主，依前揭
    規定，應對系爭犬隻加以看管，或以狗鍊牽引，不得任由犬
    隻在道路上奔走、或躺臥道路而妨害交通，原告未遵守上開
    規定，將系爭犬隻之狗屋設置於系爭補習班門口，未繫狗鍊
    ，補習班鐵門拉下無人監管系爭犬隻，任由系爭犬隻或奔走
    或趴睡於道路邊緣之紅線外，由監視器影像勘驗可知，系爭
    事故發生之前或當下，原告或補習班員工均未在場陪同系爭
    犬隻，未能適時驅離犬隻遠離道路，以致生系爭事故，則被
    告基於信賴飼主會遵守上開規定、不會任由其寵物在道路上
    任意奔走或隨處躺臥，對於系爭犬隻會突然出現在車道此一
    情形顯然無法事先預見或得以注意，自無法立即反應剎停以
    避免碰撞之發生，難認被告對系爭犬隻之死亡有何過失。
　⒊再者，由員警繪製之現場圖觀之，系爭事故之地點為安和路5
    段84巷36弄，寬約5.2公尺（見南簡卷第109頁現場圖），該
    巷道路寬不大，且系爭事故發生時，該巷弄一側停有2台汽
    車（見南簡卷第91至95頁擷取影像），可認被告實無法高速
    行駛，況被告剛駕車轉彎，是被告辯稱：因剛轉彎車速很慢
    ，約只有時速10公里等語，應堪採信。又系爭犬隻體型不大
    ，若趴臥於地面時高度可能不到50公分，衡以常情，駕駛人
    於駕駛車輛時，往往因車輛前端之C柱形成視線之死角而未
    及能注意，更遑論高度不及1歲幼兒之動物，能為被告所察
    覺並注意其動向，進而隨時採取必要之安全措施。況系爭犬
    隻並未以鍊繩牽引，且遭撞及之位置已超出路面邊緣之紅線
    相當距離，由影像擷取照片觀之，系爭車輛亦非緊靠補習班
    旁牆面或路面邊緣行駛，尚留有可供行人行走之距離，是被
    告辯稱：其對於系爭犬隻之死亡，並無過失等語，堪予採信
    。
　⒋原告復未就被告對於系爭犬隻之死亡是否未盡善良管理人之
    注意（即抽象之輕過失）義務，舉證以實其說，自難對被告
    加以非難其應注意能注意而不注意之義務，而課以其應負本
    件侵權行為之過失責任。
㈢、綜此，原告不能舉證證明被告有何故意或過失行為致系爭犬
    隻死亡，是原告依侵權行為法律關係請求被告賠償其所受損
    害，為無理由，應予駁回。
四、綜上所述，原告依侵權行為損害賠償規定，請求被告給付15
    2,000元，及自起訴狀繕本送達翌日起至清償日止，按週年
    利率5％計算之利息，為無理由，應予駁回。
五、訴訟費用，由敗訴之當事人負擔；法院為終局判決時，應依
    職權為訴訟費用之裁判。民事訴訟法第78條及第87條第1項
    分別定有明文。本件原告之訴為無理由，第一審訴訟費用即
    裁判費為1,660元，應由原告負擔，爰判決如主文第2項所示
    。
六、本件事證已臻明確，兩造其餘攻擊防禦方法及舉證，核與本
    判決之結果不生影響，爰不另贅論，附此敘明。
七、據上論結，本件原告之訴為無理由，判決如主文。
中　　華　　民　　國　　110 　年　　5 　　月　　24　　日
                  臺灣臺南地方法院臺南簡易庭
                                  法  官  羅郁棣
以上正本證明與原本無異。
如不服本判決，應於送達後20日內向本庭提出上訴狀（須附繕本
）。如委任律師提起上訴者，應一併繳納上訴審裁判費。
中　　華　　民　　國　　110 　年　　5 　　月　　26　　日
　　　　　　　　　　　　　　　　　書記官  周玉茹